【裁判字號】    97,聲,320
【裁判日期】    970331
【裁判案由】    行使權利
【裁判全文】
臺灣士林地方法院民事裁定               97年度聲字第320號
聲  請  人  臺灣土地銀行股份有限公司
法定代理人  丁○○
代  理  人  丙○○
上列聲請人聲請通知相對人得成營造工程有限公司、乙○○、甲
○○等行使權利事件，本院裁定如下：
    主  文
聲請駁回。
    理  由
一、本件聲請意旨略以：聲請人與相對人間因請求清償債務事件
    ，前依本院96年度裁全字第363 號民事裁定，為擔保假扣押
    執行，提供新臺幣（下同）120 萬元為擔保，並以本院96年
    度存字第470 號提存事件提存後，對相對人之財產於338 萬
    6,124 元之範圍內執行假扣押在案。茲以假扣押所擔保之債
    權本案訴訟業已終結，為此依民事訴訟法第104 條第1 項第
    3 款規定，聲請本院通知相對人即受擔保利益人於一定期間
    內行使權利等語。
二、按訴訟終結後，供擔保人證明已定20日以上之期間催告受擔
    保利益人行使權利而未行使，或法院依供擔保人之聲請，通
    知受擔保利益人於一定期間內行使權利並向法院為行使權利
    之證明而未行使者，法院應依供擔保人之聲請，以裁定命返
    還提存物或保證書，民事訴訟法第104 條第1 項第3 款定有
    明文。依同法第106 條規定，前開條文並準用於訴訟費用擔
    保以外其他依法令供訴訟上之擔保者。又供擔保人依前開規
    定向法院聲請通知受擔保利益人於一定期間內行使權利並向
    法院為行使權利之證明者，依前開法條意旨，法院應於符合
    「訴訟終結」之要件時，始得依供擔保人之聲請通知受擔保
    利益人行使權利。次按因假扣押所供之擔保，係為擔保受擔
    保利益人因不當假扣押所受損害而設，倘執行法院已依假扣
    押裁定實施假扣押執行，債權人並已就假扣押所保全之請求
    提起本案訴訟，則在該本案訴訟終結前，受擔保利益人是否
    受有損害，尚未確定，在假扣押裁定撤銷及假扣押執行撤回
    前，受擔保利益人仍有繼續發生損害之可能，其損害額既尚
    未能確定，自不能強令受擔保利益人行使其權利。故在假扣
    押債權人已聲請假扣押執行，並已提起本案訴訟之情形下，
    債權人依民事訴訟法第106 條準用第104 條第1 項第3 款規
    定，聲請法院通知受擔保利益人行使權利或裁定返還提存物
    時，必待本案訴訟已終結，並已撤銷假扣押裁定及撤回假扣
    押執行，始得謂與該條款所定之「訴訟終結」相當（最高法
    院95年度臺抗字第318 號、87年度臺抗字第234 號、85年度
    臺抗字第645 號裁定意旨參照）。
三、經查，聲請人經本院96年度裁全字第363 號民事裁定准許供
    擔保後，得就相對人之財產於338 萬6,124 元之範圍內假扣
    押，聲請人並已提供120 萬元為擔保，而聲請對相對人乙○
    ○、甲○○之財產於上開許可範圍金額假扣押在案等情，業
    經本院依職權調取本院96年度裁全字第363 號、96年度執全
    字第346 號假扣押裁定及執行相關案卷核閱屬實。聲請人嗣
    對相對人提起訴訟，請求相對人應給付338 萬903 元，經本
    院96年度訴字第665 號判決確定，亦有聲請人所提前揭本院
    判決、確定證明書在卷可稽。是聲請人所主張之本案訴訟所
    得請求之金額，與前開假扣押執行程序聲請人得於338 萬6,
    124 元之範圍內扣押相對人財產尚屬有間（至聲請人主張其
    間差額係聲請人就相對人存款行使抵押權之實體爭執，非本
    事件所得審酌）。就逾本案訴訟所得請求金額範圍之不當假
    扣押，非俟執行法院撤銷其執行程序，或假扣押之標的交付
    執行時，假扣押所欲保全之債權於執行程序分配終結確定未
    超額受分配前（強制執行法第133 條參照），受擔保利益人
    所受損害既無從確定。而查前開假扣押執行程序經本院調取
    執行卷宗審閱結果，尚未經撤銷，亦無經他案調卷為本案執
    行而聲請人有確定未超額受分配之情形，揆諸前揭說明，聲
    請人聲請核與民事訴訟法第106 條準用同法第104 條第1 項
    第3 款訴訟終結要件均有未合，是聲請人據以聲請本院通知
    受擔保利益人即相對人於一定時間內行使權利，即非有據，
    應予駁回。
四、爰裁定如主文。
中    華    民    國    97    年     3     月   31    日
                  民事第二庭  法  官  王本源
以上正本證明與原本無異。
如對本裁定抗告，應於裁定送達後10日內向本院提出抗告狀，並
繳納抗告費新臺幣1,000 元。
中    華    民    國    97    年    4     月    8     日
                              書記官  陳淑女


司法院資訊處製作；財團法人民間司法改革基金會備份。
